【裁判字號】    92,易,140
【裁判日期】    920806
【裁判案由】    傷害
【裁判全文】
臺灣嘉義地方法院刑事判決                          九十二年度易字第一四○號
    公  訴  人  臺灣嘉義地方法院檢察署檢察官
    被      告  乙○○
右列被告因傷害案件，經檢察官提起公訴（九十二年度偵字第一九○五號、第一九二
六號），本院判決如左：
    主  文
乙○○傷害人之身體，因而致人於死，處有期徒刑柒年。
    事  實
一、乙○○因故與曾榮發生爭執起口角，心生不滿，竟基於傷害人身體之犯意，於民
    國九十二年三月九日下午四時三十五分許，在嘉義縣鹿草鄉三角村毛蟹行「鐘福
    宮」前漁池旁路口處巧遇曾榮，旋以徒手或樹枝毆打曾榮，致曾榮受有額部中間
    至左九乘二公分挫傷、右眉部一乘零點三乘零點二公分裂傷、鼻部四乘二公分及
    上唇部二乘一公分擦傷、右上肢手背部三乘二公分皮下出血各一處之傷害。嗣曾
    榮因前開毆打事件誘發其潛在心臟冠狀動脈阻塞，經送醫急救仍因引發心因性休
    克死亡。
二、案經曾榮之妻甲○○訴由嘉義縣警察局水上分局報請臺灣嘉義地方法院檢察署檢
    察官偵查起訴。
    理  由
一、訊據被告乙○○固坦承與被害人曾榮於右揭時、地發生爭執，惟否認有何傷害致
    死之犯行，辯稱：是曾榮拿兩支樹枝要打伊，伊沒有打曾榮，只有在搶下曾榮的
    樹枝時，有劃到他的臉，他可能有擦傷，曾榮也有咬伊的手臂，曾榮本來就有心
    臟病，然伊本來不知道曾榮有心臟病，伊本來不知道曾榮死亡之事云云，經查：
  (一)被告於警訊時供承：「（你於何時、何地與何人發生糾紛，經過如何？）時間不
    知道，地點在毛蟹行鐘福宮前魚池旁路口與曾榮發生互毆後，我不想理他就離開
    了。」、「（你是持何兇器或其他毆打曾榮，腳踏車何人丟入稻田？）拳頭打他
    ，沒有持任何兇器，腳踏車是我很生氣把他丟入稻田的。」、「（現場遺留樹支
    乙支何人持有，幾公尺？）曾榮帶來打我的，被我搶來丟入魚池。」、「（你與
    曾榮互毆，他打你那裡，曾榮被你打何處？）雙方互毆，抓狂不知打曾榮何處，
    拳頭打來打去。」（見相驗卷第五頁背面、第六頁所附警訊筆錄）；於偵訊時供
    承：「（何時、何地毆打曾榮？）九十二年三月九日下午四點於嘉義縣鹿草鄉○
    ○村○○○○道路旁。」、「（拿何工具毆打曾榮？）沒有。」、「（你打他何
    部位？）臉部。」、「（有無拿木棍毆打他頭部？）沒有，木棍是曾榮拿的。」
    （以上見相驗卷第十六頁正、背面）；於本院調查時供承：「（是否在九十二年
    三月九日和他（指曾榮）打架？）我沒有打他，他有打我的手。」、「（在檢察
    官那裡為何說你打他（指曾榮）？）我有用手打他，但是我沒有用棍子打他，我
    們有互毆。」、「（你打他（指曾榮）哪裡？）我有看到他的嘴角流血，我不知
    道打到他哪裡。」（見本院卷第十一、十二頁），經審酌被告上開供詞，均坦承
    因故與曾榮發生爭執及互毆，被告亦以拳頭或以搶下曾榮手持之樹枝毆打曾榮之
    情，因此被告嗣於本院審理時翻異前詞，辯稱伊沒有毆打被害人曾榮云云，顯屬
    事後卸責之詞，要無可採。
  (二)次查，被害人曾榮因與被告發生互毆而受有額部中間至左九乘二公分挫傷、右眉
    部一乘零點三乘零點二公分裂傷、鼻部四乘二公分及上唇部二乘一公分擦傷、右
    上肢手背部三乘二公分皮下出血等傷害，業據臺灣嘉義地方法院檢察署檢察官督
    同法醫師及檢驗員檢驗符實，並有該署驗斷書在卷可考（見相驗卷第二十二頁至
    二十五頁）。依據被害人曾榮之上開傷勢觀之，被害人曾榮受傷之部位有數處，
    而受傷之面積亦非甚小，因此被告辯稱：只有在搶下曾榮的樹枝時，有劃到他的
    臉，他可能有擦傷云云，核與其上開供述不符，且與被害人之傷勢相悖，因認被
    告此部分辯詞無可採信。
  (三)又被害人曾榮死亡之原因雖為三條冠狀動脈重度粥腫樣硬化阻塞，並左下支冠狀
    動脈血栓，併發心因性休克死亡，有法務部法醫研究所（92）法醫所醫鑑字第○
    三六二號鑑定書在卷可稽（見本院卷第三十至四十頁），然因被害人死亡時間與
    發生前開互毆事件係於短時間內完成（五十三分），故被告毆打被害人曾榮之事
    件難謂無誘發被害人曾榮潛在性心臟病發生之因果關係存在。此亦為鑑定機關即
    國立臺灣大學醫學院九十二年六月二十三日（九二）醫秘字第一一八二號函附鑑
    定報告書所採之見解（見本院卷第五二、五三頁）。
  (四)至法務部法醫研究所前開鑑定書雖認被害人曾榮係「自然死」與被告行為無涉等
    語，惟經審酌被害人死亡時間與互毆時間僅距五十三分鐘，以及被告毆打被害人
    所致之傷勢，自堪認被告毆打被害人曾榮之事件難謂無誘發被害人曾榮潛在性心
    臟病發生之因果關係存在，因此，本院爰不採認法務部法醫研究所之上開見解，
    應予敘明。
  (五)被告另辯稱：曾榮拿兩支樹枝要打伊，曾榮也有咬伊的手臂等語，經查，被告自
    承其搶下被害人曾榮之樹枝，並將曾榮之腳踏車丟入稻田中，業如前開認定，另
    斟酌本件發生之時，被告年為四十四歲（四十七年三月十一日生），而被害人曾
    榮年為七十五歲（十七年二月二十一日生），分別有其等之年籍在卷，因此可知
    被告與被害人曾榮發生爭執進而互毆時，被告在年齡及體力均占優勢，並且足以
    將被害人之樹枝搶下，故即使被告所辯屬實，亦難認被告係基於正當防衛而對被
    害人曾榮施以毆打。
  (六)被告再辯稱：伊本來不知道曾榮有心臟病云云，惟按所謂能預見乃指客觀情形而
    言，即依一般人之知識經驗可得預見其發生死亡之結果為已足，並不以主觀上經
    人明告被害人之身體狀況為限（最高法院八十一年度台上字第四○六七號判決參
    照）。本件被害人曾榮為十七年二月二十一日生，係一年邁老弱之人，依一般經
    驗法則，多有心臟病症，不堪毆打或劇痛，而被告予以毆打，焉能謂其毆打被害
    人時，對其可能因被毆打引致死亡仍無預見，是被告所辯，尚不足採。
  (七)至被告請求向中央健康保險局函調被害人曾榮之就診紀錄，以證明被害人本來就
  有心臟病多年，惟查，被害人曾榮有心臟病之疾病，業經法務部法醫研究所鑑定
    無訛，應無再向中央健康保險局函調其就診紀錄之必要，故被告此部分之請求，
    應予駁回，併此敘明。
  (八)此外，並有現場照片六張、扣案樹枝一枝在卷可參，是被告傷害致死犯行之罪證
    明確，其犯行足以認定。
二、核被告所為，係犯刑法第二百七十七條第二項前段之傷害致死罪。公訴人認被告
    係犯刑法第二百七十七條第一項之傷害罪，尚有未合，起訴法條應予變更。爰審
    酌被告與被害人因發生爭執而互毆，被告未與被害人家屬達成和解，及被告犯罪
    之動機、目的、手段、所造成危害、犯罪後態度等一切情狀，量處如主文所示之
    刑。至扣案樹枝一枝，並無證據足認係被告所有，爰不予以宣告沒收，併此敘明
    。
據上論斷，應依刑事訴訟法第二百九十九條第一項前段、第三百條，刑法第二百七十
七條第二項前段，判決如主文。
本案經檢察官周欣潔到庭執行職務。
中      華      民      國    九十二    年      八      月      六      日
                          臺灣嘉義地方法院刑事第三庭
                              審判長法官  沈  福  財
    法官  張  育  彰
                                    法官  林  福  來
右正本證明與原本無異。
如不服本判決，應於判決送達後十日內向本院提出上訴狀（應附繕本）。
中      華      民      國    九十二    年      八      月      六      日
                                  書記官  尹  玉  琪
附錄：本案論罪科刑法條全文
刑法第二百七十七條
傷害人之身體或健康者，處三年以下有期徒刑，拘役或一千元以下罰金。
犯前項之罪，因而致人於死者，處無期徒刑或七年以上有期徒刑，致重傷者，處三年
以上、十年以下有期徒刑。


司法院資訊處製作；財團法人民間司法改革基金會備份。
